【裁判字號】    98,簡上,295
【裁判日期】    990325
【裁判案由】    詐欺
【裁判全文】
臺灣臺南地方法院刑事判決             98年度簡上字第295號
上  訴  人  臺灣臺南地方法院檢察署檢察官
被      告  庚○○
上列上訴人因被告詐欺案件，不服本院98年度簡字第2088號中華
民國98年9 月9 日第一審簡易判決（聲請簡易判決處刑書案號：
98 年 度偵字第927 、928 號），提起上訴及移送併辦（臺灣臺
南地方法院檢察署檢察官98年度偵字第11652 、12820 號；臺灣
臺中地方法院檢察署檢察官98年度偵字第22838 號；臺灣臺北地
方法院檢察署檢察官98年度偵緝字第1885、2256號），本院管轄
之第二審合議庭判決如下：
    主  文
原判決撤銷。
庚○○幫助意圖為自己不法之所有，以詐術使人將本人之物交付
，處有期徒刑伍月，如易科罰金，以新臺幣壹仟元折算壹日。
    事  實
一、庚○○對於一般人蒐集他人金融帳戶使用常與詐欺犯罪密切
    相關已可預見，竟基於縱有人持其金融帳戶作為詐騙之犯罪
    工具，亦不違反其本意之幫助犯意，於民國98年2 月15日前
    之某日，在臺北市西門町附近，以新臺幣（下同）3,000 元
    之代價，將其所申辦之臺灣中小企業銀行學甲分行帳號0000
    0000000 號帳戶（下稱臺灣企銀）及遠東國際商業銀行臺南
    分行帳號00000000000000號帳戶（下稱遠東商銀）之提款卡
    、密碼等資料提供予真實姓名、年籍不詳之成年男子，而以
    此方法幫助該成年男子所屬之詐騙集團利用其帳戶供詐騙他
    人匯款之用。嗣該成年男子所屬詐騙集團成員即基於意圖為
    自己不法所有之犯意，而於附表編號1 至7 所示之時間，以
    附表編號1 至7 所示之詐騙手法欺騙乙○○、丙○○、戊○○、張瑋庭、丁○○、己○○、甲○○等人，致其等7 人均
    不疑有他，並均陷於錯誤，而依該詐騙集團成員指示，分別
    於附表編號1 至7 所示之時間，將附表編號1 至7 所示之金
    額匯入庚○○上開臺灣企銀及遠東商銀帳戶內。嗣附表編號
    1 至7 所示之己○○等人發覺有異後，即報警處理，經警循
    線追查始知上情。
二、案經臺北市政府警察局內湖分局、士林分局報請臺灣士林地
    方法院檢察署檢察官呈請臺灣高等法院檢察署檢察長令轉臺
    灣臺南地方法院檢察署檢察官偵查後，聲請以簡易判決處刑
    ，暨臺北縣政府警察局中和第一分局報請臺灣板橋地方法院
    檢察署檢察官偵查、桃園縣政府警察局中壢分局報請臺灣桃
    園地方法院檢察署檢察官偵查、臺中市警察局第二分局報請
    臺灣臺中地方法院檢察署檢察官偵查、臺北縣政府警察局新
    店分局報請臺灣臺北地方法院檢察署檢察官偵查後移送併案
    審理。
    理  由
壹、程序方面：
一、按現行刑事訴訟法為保障被告之反對詰問權，排除具有虛偽
    危險性之傳聞證據，以求實體真實之發見，於該法第159 條
    第1 項明定被告以外之人於審判外之言詞或書面陳述，除法
    律有規定者外，不得作為證據。而刑事訴訟法第159 條之1
    至159 條之4 為傳聞法則之例外規定，被告以外之人於審判
    外之陳述，雖不符前4 條之規定，但經當事人於審判程序同
    意作為證據，法院審酌該言詞陳述或書面陳述作成時之情況
    ，認為適當者，亦得為證據；當事人、代理人或辯護人於法
    院調查證據時，知有第159 條第1 項不得為證據之情形，而
    未於言詞辯論終結前聲明異議者，視為有前項之同意，刑事
    訴訟法第159 條之5 定有明文。查本判決所引用之供述證據
    ，業據檢察官、被告於準備程序時均不爭執證據能力，迄至
    言詞辯論終結前，亦未主張有刑事訴訟法第159 條第1 項不
    得為證據之情形，本院審酌該等證據作成時之情狀，並無違
    法或不當等情形，認為以之作為本案之證據亦屬適當，依上
    開規定，自具有證據能力。另其餘非供述證據亦均經法定程
    序取得，無不得為證據之情形，自均有證據能力。
二、被告於第二審經合法傳喚，無正當之理由不到庭者，得不待
    其陳述，逕行判決，刑事訴訟法第371 條定有明文。對於簡
    易判決處刑不服而上訴者，得準用上開規定，此觀諸刑事訴
    訟法第455 條之1 第3 項之規定自明。本件被告庚○○經合
    法傳喚，無正當理由未到庭，本院爰不待其陳述，而為一造
    辯論判決。
貳、實體方面：
一、上開事實，業據被告庚○○於偵查及本院審理時均坦承不諱
    （見臺南地檢偵緝927 號卷第13至14頁、臺南地檢交查1595
    號卷第11至12頁、臺北地檢98偵緝1938號卷第19至20頁、本
    院卷第25頁）、核與證人即被害人己○○、戊○○、丁○○
    、丙○○、乙○○、張瑋庭、甲○○於警詢時之證述：渠等
    確係遭受詐騙而匯出款項等語明確（見北市警內分刑000000
    00000 號卷第41至42頁、中分二警偵0000000000號卷第4 至
    5 頁、臺北地檢98偵12867 號卷第4 至6 頁、士林地檢98偵
    字第8047號卷第4 至6 頁、板橋地檢98偵11654 號卷第3 至
    4 頁、桃園地檢98偵10446 號卷第4 至7 、63至65頁、臺北
    地檢98偵13905 號卷第5 至6 頁），此外，復有臺灣企銀98
    年2 月26日（98）學甲字第00036 號、98年3 月11日（98）
    學甲字第00047 號、98年3 月24日（98）學甲字第00058 號
    、98年4 月2 日（98）學甲字第00064 號函所附開戶人庚○○基本資料、往來交易明細、臺灣企銀98年3 月17日（98）
    中壢字第00188 號函所附乙○○開戶資料及往來明細、遠東
    商銀98年6 月2 日（98）遠銀詢字第0000711 號函所附庚○○開戶資料及往來明細、臺灣企銀98年5 月6 日（98）學甲
    字第00089 號函、中國信託商業銀行股份有限公司98年6 月
    24日中信銀字第09822271207951號函附帳戶資料、玉山銀行
    綜存戶交易資料查詢單、中華郵政網路郵局ATM 轉帳資料、
    網路「gti-919030」、「andy chen-591211」、「annasui-
    7684」、「Ｚ0000000000 」拍賣網頁暨得標通知資料、MSN
    談話紀錄、網路ATM 轉帳交易明細查詢結果、新光銀行自動
    櫃員機明細表、國泰世華銀行帳戶存摺影本各1 份在卷可證
    （見北市警內分刑00000000000 號卷第13至15頁、中分二警
    偵0000000000號卷第11至13、29至33頁、臺北地檢98偵1286
    7 號卷第9 至16-1頁、士林地檢98偵8047號卷第12至14、17
     至19 、29、32至48頁、臺北地檢98偵13905 號卷第10至12
    、33至35頁、板橋地檢98偵11654 號卷第9 至11頁反面、13
    至15、24至26頁、桃園地檢98偵10446 號卷第12至15、20、
    44至49頁），足見被告自白與事實相符，堪以採信。從而，
    本件事證明確，被告犯行洵堪認定。
二、論罪科刑部分：
(一)、按刑法上之幫助犯，係對於犯罪與正犯有共同之認識，而以
    幫助之意思，對於正犯資以助力，而未參與實施犯罪之行為
    者而言（最高法院75年度台上字第1509號、88年度台上字第
    1270號判決意旨參照）。是以，如未參與實施犯罪構成要件
    之行為，且係出於幫助之意思提供助力，即屬幫助犯，而非
    共同正犯。本件被告基於幫助之犯意，提供帳戶存摺、提款
    卡、密碼等帳戶資料予詐騙集團，並供詐騙被害人乙○○、
    丙○○、戊○○、張瑋庭、丁○○、己○○、甲○○使用，
    僅係參與犯罪構成要件以外之行為，在無證據證明被告係以
    正犯之犯意參與，或被告有參與詐騙被害人或領取被害人匯
    入款項等詐欺取財之犯罪構成要件之行為之情形下，應認其
    等所為係幫助犯而非正犯之行為。
(二)、故核被告所為，係犯刑法第30條第1 項前段、第339 條第1
    項之幫助詐欺取財罪。被告以1 行為交付存摺、提款卡、密
    碼等資料予詐騙集團成員，供詐騙集團成員分別對被害人乙○○、丙○○、戊○○、張瑋庭、丁○○、己○○、甲○○
    等人為詐欺取財，係以1 幫助行為幫助正犯即詐騙集團成員
    觸犯構成要件相同之罪名，構成幫助犯之想像競合犯，應依
    刑法第55條之規定，從一重處斷。起訴事實僅論及詐騙集團
    利用被告上開帳戶資料詐騙被害人己○○、丁○○2 人之犯
    行，惟其餘被害人丙○○、戊○○、乙○○、張瑋庭、甲○○遭詐騙之部分，因與已起訴之犯罪事實，具有想像競合犯
    之裁判上一罪關係，已如前述，為起訴效力所及，本院自應
    併予審理。本件詐騙集團成員間就上開詐欺取財犯行，有犯
    意聯絡及行為分擔，固皆為共同正犯，惟因幫助犯係從犯，
    乃從屬於正犯而成立，刑法上既無「共同幫助」之情，當亦
    無「幫助共同」之可言，故主文無須為「幫助共同」之諭知
    （司法院70年10月28日（70）廳刑一字第1104 號 刑事法律
    問題研究之研究意見、最高法院95年度台上字第6767號判決
    意旨參照）。被告以幫助之意思，參與構成要件以外之行為
    ，皆為幫助犯，依刑法第30條第2 項規定，按正犯之刑減輕
    之。
(三)、原審以被告犯罪事證明確，予以論罪科刑，固非無見，惟原
    審未及就檢察官移送併辦之犯罪事實併予審理，容有未恰，
    檢察官執此提起上訴，指摘原判決不當，為有理由，應由本
    院撤銷改判。爰審酌被告對於蒐集帳戶者將持以犯財產犯罪
    之用已可預見，竟仍非法提供以助長犯罪，對社會治安危害
    不輕，增加犯罪查緝之困難，造成多位被害人受有損害，惟
    念其犯後已坦承犯行，犯後態度尚可，及衡量其前科素行、
    智識程度、生活狀況等一切情狀，量處如主文所示之刑，並
    諭知易科罰金之折算標準。
(四)、末按共同正犯因相互間利用他人之行為，以遂行其犯意之實
    現，本於責任共同之原則，有關沒收部分，對於共犯間供犯
    罪所用之物，自均應為沒收之諭知，惟幫助犯僅係對於犯罪
    構成要件以外行為為加工，並無共同犯罪之意思，自不適用
    該責任共同原則，對於正犯所有供犯罪所用之物或因犯罪所
    得之物，亦為沒收之諭知（最高法院91年度台上字第5583號
    、89年度台上字第6946號判決意旨參照）。查被告所有之上
    開存摺、提款卡及密碼等帳戶資料，既經交付予詐騙集團，
    自屬詐騙集團所有，且本件被告係幫助詐騙集團犯詐欺取財
    罪，揆諸前揭判決意旨，自無庸併予宣告沒收。
據上論斷，依刑事訴訟法第455 條之1 第1 項、第3 項、第371
條、第369 條第1 項前段、第364 條、第299 條第1 項前段，刑
法第30條、第339 條第1 項、第55條、第41條第1 項前段，刑法
施行法第1 條之1 ，判決如主文。
本案經檢察官辛○○到庭執行職務。
中    華    民    國    99    年    3     月    25    日
                  刑事第八庭  審判長法  官  洪士傑
                                    法  官  林臻嫺
                                    法  官  蘇碧珠
以上正本證明與原本無異。
本件不得上訴。
                                    書記官  許哲萍
中    華    民    國    99    年    3     月    25    日
附錄本案論罪科刑法條全文
中華民國刑法第339條：
意圖為自己或第三人不法之所有，以詐術使人將本人或第三人之
物交付者，處5年以下有期徒刑、拘役或科或併科1千元以下罰金
。
以前項方法得財產上不法之利益或使第三人得之者，亦同。
前二項之未遂犯罰之。
 附表
┌──┬───┬────────┬──────────┬──────┐
│編號│被害人│ 詐  騙  手  法 │   匯款時間、金額   │匯 款 帳 戶 │
├──┼───┼────────┼──────────┼──────┤
│ 1  │乙○○│於98年2 月15日下│於98年2 月15日19時47│被告庚○○之│
│    │      │午某時在交友網站│分，被害人使用其臺灣│遠東國際商業│
│    │      │上與被害人相約見│中小企業銀行中壢分行│銀行臺南分行│
│    │      │面，並向其佯稱見│帳戶（帳號：00000000│帳號00000000│
│    │      │面前需以自動櫃員│663 ），以ATM 轉帳之│434678號帳戶│
│    │      │機操作確認身分等│方式，匯款21,213元。│。          │
│    │      │語。            │                    │            │
├──┼───┼────────┼──────────┼──────┤
│ 2  │丙○○│於98年2 月16日前│於98年2 月16日14時50│被告庚○○之│
│    │      │之某日在雅虎奇摩│分，被害人使用其中華│臺灣中小企業│
│    │      │拍賣網站上刊登『│郵政帳戶（帳號：0003│銀行學甲分行│
│    │      │九成新Dynaview46│000000000000），以網│帳號000-0000│
│    │      │吋液晶電視附保固│路ATM 轉帳之方式，匯│0000000 號帳│
│    │      │書』等之訊息，使│款16,000元。        │戶。        │
│    │      │被害人於98年2 月│                    │            │
│    │      │16日瀏覽上開網頁│                    │            │
│    │      │後，陷於錯誤而下│                    │            │
│    │      │標購買，並標得上│                    │            │
│    │      │開商品。        │                    │            │
├──┼───┼────────┼──────────┼──────┤
│ 3  │戊○○│在雅虎奇摩拍賣網│於98年2月16日14時54 │被告庚○○之│
│    │      │站刊登販售『HPMi│分許，被害人使用其胞│臺灣中小企業│
│    │      │ni-1000 限量版（│弟馬烈彤之玉山銀行帳│銀行學甲分行│
│    │      │牡丹機）』之不實│戶（帳號：000-000000│帳號000-0000│
│    │      │訊息，致戊○○於│0000000 ），以ATM 轉│0000000 號帳│
│    │      │98年2 月16日，上│帳之方式，匯款7,800 │戶。        │
│    │      │網瀏覽得知該拍賣│元。                │            │
│    │      │訊息，陷於錯誤而│                    │            │
│    │      │下標購買，並標得│                    │            │
│    │      │上開商品。      │                    │            │
├──┼───┼────────┼──────────┼──────┤
│ 4  │張瑋庭│於98年2 月間，利│於98年2 月16日15時許│被告庚○○之│
│    │      │用電腦設備，在雅│，被害人使用其臺灣銀│臺灣中小企業│
│    │      │虎奇摩拍賣網站上│行帳戶（帳號：004195│銀行學甲分行│
│    │      │刊登拍賣『金士頓│000000000），以網路 │帳號000-0000│
│    │      │DT150 型隨身碟』│ATM 轉帳之方式，轉帳│0000000 號帳│
│    │      │之不實廣告訊息，│1,499元。           │戶。        │
│    │      │致張瑋庭於98年2 │                    │            │
│    │      │月16日11時52分，│                    │            │
│    │      │在臺北市○○○路│                    │            │
│    │      │家中上網購物時陷│                    │            │
│    │      │於錯誤而下標，並│                    │            │
│    │      │標得上開商品。  │                    │            │
├──┼───┼────────┼──────────┼──────┤
│ 5  │丁○○│在雅虎奇摩拍賣網│於98年2 月16日15時9 │被告庚○○之│
│    │      │站刊登販售『Car │分，被害人使用其中華│臺灣中小企業│
│    │      │tier鑽戒』之不實│郵政帳戶（帳號：0001│銀行學甲分行│
│    │      │訊息，致被害人於│000-0000 000），以網│帳號000-0000│
│    │      │98年2 月15日22時│路ATM 轉帳之方式，匯│0000000 號帳│
│    │      │許，在其住處上網│款28,000元。        │戶。        │
│    │      │瀏覽得知該拍賣訊│                    │            │
│    │      │息，陷於錯誤乃與│                    │            │
│    │      │賣家連繫磋商買賣│                    │            │
│    │      │事宜。          │                    │            │
├──┼───┼────────┼──────────┼──────┤
│ 6  │己○○│在雅虎奇摩拍賣網│於98年2 月16日17時32│被告庚○○之│
│    │      │站刊登販售『電腦│分許，被害人使用其華│臺灣中小企業│
│    │      │零件創見S.J.250G│泰銀行帳戶（帳號：01│銀行學甲分行│
│    │      │精品Classic2.5吋│00000000000），以網 │帳號000-0000│
│    │      │行動硬碟』之不實│路ATM 轉帳之方式，匯│0000000 號帳│
│    │      │訊息，致被害人於│款2,000元。         │戶。        │
│    │      │98年2 月間，在其│                    │            │
│    │      │公司上網瀏覽得知│                    │            │
│    │      │該拍賣訊息，陷於│                    │            │
│    │      │錯誤而下標購買，│                    │            │
│    │      │並標得上開商品。│                    │            │
├──┼───┼────────┼──────────┼──────┤
│ 7  │甲○○│在雅虎奇摩拍賣網│於98年2 月17日14時15│被告庚○○之│
│    │      │站上刊登販賣『電│分，被害人使用其國泰│臺灣中小企業│
│    │      │腦辭典（廠牌：無│世華銀行帳戶（帳號：│銀行學甲分行│
│    │      │敵；型號：CD-328│0000000000000000），│帳號000-0000│
│    │      │水晶版）』之不實│以網路ATM 轉帳之方式│0000000 號帳│
│    │      │訊息，致被害人於│，轉帳3,600 元。    │戶。        │
│    │      │98年2 月16日22時│                    │            │
│    │      │許，在其位於臺中│                    │            │
│    │      │市○區○○路3 段│                    │            │
│    │      │住處上網購物時陷│                    │            │
│    │      │於錯誤而下標，並│                    │            │
│    │      │標得上開商品。  │                    │            │
└──┴───┴────────┴──────────┴──────┘

司法院資訊處製作；財團法人民間司法改革基金會備份。
